臺灣臺北地方法院刑事判決
110年度審訴字第2113號
公  訴  人  臺灣臺北地方檢察署檢察官
被      告  許光廷





上列被告因詐欺等案件，經檢察官提起公訴（110年度偵字第333
83號），被告就被訴事實為有罪之陳述，經告知簡式審判程序之
旨，並聽取當事人之意見後，本院合議庭裁定進行簡式審判程序
，判決如下：
    主  文
甲○○犯三人以上共同冒用公務員名義詐欺取財罪，累犯，處有期
徒刑壹年伍月。
未扣案犯罪所得新臺幣貳仟元沒收，於全部或一部不能沒收或不
宜執行沒收時，追徵其價額。
    事實及理由
一、本案犯罪事實及證據名稱除引用如附件起訴書之記載外，並
    補充、更正如下：
（一）犯罪事實：
　 1、第1頁第5行：甲○○與真實姓名、年籍不詳自稱「趙傳宗」
      （微信通訊軟體名稱「金」）、使用「葉騰峰」微信帳號
      之人及其等所屬詐欺集團機房、車手等成員（無證據證明
      有未滿18歲之人），共同意圖為自己不法之所有，基於三
      人以上共同冒用公務員名義詐欺取財、以不正方法由自動
      付款設備取得他人財物及洗錢之犯意聯絡。
　 2、第16行：該詐欺集團車手成員取得甲○○所取得乙○○申辦郵
      局提款卡、密碼資料後，至位於桃園市○○區○○路0段000號
      蘆竹郵局所設置自動櫃員機，持提款卡置入自動櫃員機輸
      入密碼，致自動櫃員機辨識系統因而誤認詐欺集團該車手
      成員為有權使用提款卡之人，以此不正方法操作自動付款
      設備，接續於同日19時51分、52分、53分許，接續提領新
      臺幣（下同）6萬元、6萬元及3萬元（合計15萬元）之現
      金，而以此方式迂迴、方式，掩飾、隱匿詐欺犯罪所得之
      去向。　
（二）證據名稱：
　 1、被告於本院準備程序及審判期日之自白（本院卷第112頁
      ）。　
　 2、刑案蒐證照片（偵查卷第33頁）。
　 3、內政部警政署犯詐騙諮詢專線紀錄表。
　 4、車輛查詢清單報表、車輛詳細資料報表（偵查卷第101、1
      03頁）。　　　　　　
二、論罪：
（一）法律適用之說明：
　 1、按刑法第339條之2第1項之以不正方法由自動付款設備取
      得他人之物罪，其所謂「不正方法」，係泛指一切不正當
      之方法而言，並不以施用詐術為限，例如以強暴、脅迫、
      詐欺、竊盜或侵占等方式取得他人之提款卡及密碼，再冒
      充本人由自動提款設備取得他人之物，或以偽造他人之提
      款卡由自動付款設備取得他人之物等等，均屬之（最高法
      院94年度台上字第4023號判決要旨參照）。
　 2、洗錢防制法第2條規定各種洗錢樣態，該法第14條第1項所
      規範之一般洗錢罪，必須有第3條規定之前置特定犯罪作
      為聯結，始能成立。以詐欺集團犯罪為例，詐欺集團向被
      害人施用詐術後，為隱匿其詐欺所得財物之去向，而令被
      害人將其款項轉入該集團所持有、使用之人頭帳戶，並由
      該集團所屬之車手前往提領詐欺所得款項得逞，或由車手
      取得被害人交付之現金後，將該特定犯罪所得交予其他共
      同正犯而移轉之，因而有隱匿其去向之效果，以及詐欺集
      團成員詐得被害人交付存簿提款卡、密碼資料，由詐欺集
      團成員取得該帳戶存摺資料進行提領款項後轉交出等均屬
      該法第14條第1項之一般洗錢罪（最高法院109年度台上字
      第947號判意旨可參）。
　 3、查被告及其所屬詐欺集團成員冒稱警務人員共同詐騙告訴
      人後，旋即由被告收取告訴人依詐欺集團指示將個人申辦
      郵局提款卡及密碼資料，被告並依指示將其收取告訴人之
      提款卡、密碼資料轉交其他擔任車手成員，進而由車手成
      員利用自動櫃員機提領告訴人帳戶內款項等，客觀上均已
      製造該詐欺犯罪所得金流斷點，實質上使該犯罪所得嗣後
      之流向不明，達成隱匿犯罪所得之效果，且被告主觀上知
      悉詐欺所得款項透過層層轉交之方式上繳至集團各成員，
      其目的即係為該詐欺集團隱匿犯罪所得，自合於洗錢防制
      法第2條第2款之洗錢行為，而應論以同法第14條第1項之
      一般洗錢罪；又本案詐欺犯行之參與者，除被告外，並有
      暱稱「趙傳宗」之人交付車資並指示其前往臺北取款，之
      後另有「機房」組成員全程掌握、指示被告行動，及待被
      告取得被害人之提款卡、密碼後，向其收取該提款卡、密
      碼之車手成員等真實姓名、年籍不詳之詐欺集團成員，已
      達3人以上，且被告亦知悉本案詐欺共犯有3人以上，是被
      告自係參與3人以上之詐欺集團遂行犯罪，而應論以刑法
      第339條之4第1項第2款之三人以上共同詐欺取財罪。
　 4、據上，核被告所為，係犯刑法第339條之4第1項第1款、第
      2款之三人以上共同冒用公務員名義詐欺取財罪、同法第3
      39條之2第1項之不正利用自動付款設備詐取財物罪及洗錢
      防制法第14條第1項一般洗錢罪。起訴書雖漏未論及本案
      被告有不正利用自動付款設備詐取財物罪及洗錢罪等犯行
      ，惟此部分核與被告所犯加重詐欺取財罪間具有想像競合
      之裁判上一罪關係，為起訴效力所及，且經本院當庭告知
      被告所犯罪名（本院卷第112頁），無礙其訴訟防禦權，
      自應一併審理。
（二）共犯關係：
　　　共同實施犯罪行為之人，在合同意思範圍以內，各自分擔
      犯罪行為之一部，相互利用他人之行為，以達其犯罪之目
      的者，即應對於全部所發生之結果，共同負責；又共同正
      犯之成立，祇須具有犯意之聯絡及行為之分擔，既不問犯
      罪動機起於何人，亦不必每一階段犯行，均須參與。又共
      同正犯之意思聯絡，原不以數人間直接發生者為限，若有
      間接之聯絡者，亦包括在內。查本案詐欺集團成員間分工
      細緻明確，被告雖未自始至終參與各階段之犯行，被告參
      與詐欺集團運作中，係依自稱「趙傳宗」、「機房」等人
      員指示擔任領取告訴人交付郵局提款卡及密碼資料後，轉
      交擔任車手之成員，並由該詐欺集團中其他車手成員提領
      告訴人帳戶內款項，是被告與其他成員所共組之本案詐欺
      集團，係在共同犯罪意思之聯絡下，相互分工，而參與本
      案犯行，可認被告就本案犯行與「趙傳宗」、「機房」成
      員、車手等成員間有犯意聯絡及行為分擔，應論以共同正
      犯。
（三）接續犯：
　　　被告及其所屬詐欺集團就同一被害人帳戶內款項多次提領
      行為，係於密接之時、地實施，且侵害同一法益，各行為
      之獨立性極為薄弱，依一般社會觀念，在時間差距上難以
      強行分開，應視為數個舉動之接續實行，合為包括之一行
      為予以評價較為合理，應論以接續犯。
（四）想像競合犯：
　　　被告就本案所為，係以一行為犯上開3罪名，均係出於同
      一犯罪計畫，為達最終取得詐欺款項分享不法利益之單一
      意思決定及目的，在客觀上對被害人實施上開犯行，而完
      成整體詐欺取財之結果，該等行為局部上具有相接、重合
      之同一性，依一般社會經驗及刑法之理念，應評價為一行
      為，屬一行為觸犯數罪名之想像競合犯，應依刑法第55條
      規定，從一重論以刑法第339條之4第1項第1款、第2款之3
      人以上共同冒用政府機關及公務員名義詐欺取財罪。
（五）刑之加重、減輕事由：　　　
　 1、累犯：
　　　被告前因詐欺等案件，經臺灣桃園地方法院以107年度訴
      字第983號判決判處有期徒刑1年2月確定，並於民國109年
      12月31日縮短刑期執行完畢，有臺灣高等法院被告前案紀
      錄表在卷可按。被告於上開有期徒刑執行完畢5年以內，
      故意再犯本件有期徒刑以上之罪，為累犯，檢察官及被告
      對於上開紀錄表均稱無意見，並參酌司法院釋字第775號
      解釋意旨，審酌被告前因有詐欺案件經法院判刑確定並執
      行完畢，被告所犯前案與本案罪名、犯罪類型相同，被告
      出監未久，再犯本案，顯具有特別惡性及對刑罰之反應力
      薄弱之情，應依刑法第47條第1項規定加重其刑。
　 2、洗錢防制法自白之減輕：
　　　按想像競合犯之處斷刑，本質上係「刑之合併」。其所謂
      從一重處斷，乃將想像競合犯組成之評價上數罪，合併為
      科刑一罪，其所對應之刑罰，亦合併其評價上數罪之數法
      定刑，而為一個處斷刑。易言之，想像競合犯侵害數法益
      者皆成立犯罪，論罪時必須輕、重罪併舉論述，同時宣告
      所犯各罪名，包括各罪有無加重、減免其刑之情形，亦應
      說明論列，量刑時併衡酌輕罪部分量刑事由，評價始為充
      足，然後依刑法第55條前段規定「從一重處斷」，非謂對
      於其餘各罪可置而不論。因此，法院決定處斷刑時，雖以
      其中最重罪名之法定刑，做為裁量之準據，惟於裁量其輕
      重時，仍應將輕罪合併評價在內（最高法院108年度台上
      字第4405、4408號判決意旨參照）。又犯洗錢防制法第14
      條、15條之罪，在偵查或審判中自白者，減輕其刑，洗錢
      防制法第16條第2項定有明文。查被告就本案洗錢犯行，
      於本院準備程序、審理期日坦認不諱，堪認被告對洗錢犯
      行已自白，應就其所犯一般洗錢罪，依上開規定減輕其刑
      ，惟被告所犯一般洗錢罪屬想像競合犯其中之輕罪，亦即
      被告就本案犯行坦承不諱，符合上揭洗錢防制法第16條第
      2項減輕其刑之規定，併為量刑之審酌。　　　　
三、量刑：
　　爰以行為人之責任為基礎，審酌被告正值青年，不思循正當
    途徑賺取所需金錢，竟貪圖不法報酬，參與詐欺集團而為本
    案犯行，以冒充警察單位等公務人員之方式遂行詐欺犯行，
    致告訴人受騙，依詐欺指示交付提款卡、密碼與被告後轉交
    車手成員提領被害人帳戶內款項，侵害被害人之財產法益，
    造成損害非輕，所為可議，被告所參與本案犯行分工之角色
    、手法、所收取詐欺款項金額，佔有一定程度重要性，犯後
    於本院準備程序及審理中均坦認犯行，但迄未賠償告訴人所
    受損失，及被告對其與詐欺集團成員以迂迴層轉方式洗錢之
    犯行自白，以及被告所陳之智識程度、家庭經濟、生活狀況
    等一切情狀，量處如主文所示之刑。
四、沒收：
（一）犯罪所得部分：
　　  按犯罪所得，屬於犯罪行為人者，沒收之；前2項之沒收
      ，於全部或一部不能沒收或不宜執行沒收時，追徵其價額
      ；刑法第38條之1第1項前段、第3項分別定有明文。被告
      坦認其為本案犯行確有收受報酬等語，但被告本案犯行之
      報酬金額究為多少，被告雖於本院審理中稱其為本案犯行
      並未獲有報酬云云（見本院卷第112頁）但被告於警、偵
      訊中均明確稱其依「趙傳宗」指示欲至臺北拿郵局提款卡
      回來，而與趙傳宗約在桃園見面，並收受趙傳宗交付現金
      2000元等語明確（見偵查卷第18、124頁），被告雖稱該
      款性質為「車資」，然顯為該次擔任向被害人拿取提款卡
      、密碼資料之報酬甚明，可認為被告為本案犯行之犯罪所
      得，且未扣案，應依刑法第38條之1第1項前段、第3項之
      規定宣告沒收，於全部或一部不能沒收或不宜執行沒收時
      ，追徵其價額。
（二）至詐欺集團其他擔任實際提領被害人帳戶內款項之車手成
      員所提領告訴人郵局帳戶內款項部分，因被告已將告訴人
      所交付之提款卡、密碼資料轉交上手成員，如上所載，可
      認本案詐欺集團中之車手成員所提領詐欺款項15萬元部分
      ，被告並無實際取得，或具管領、處分權限甚明，故不另
      依刑法第38條之1或洗錢防制法第18條第1項前段規定宣告
      沒收或追徵，併此說明。　　　
據上論斷，應依刑事訴訟法第273條之1第1項、第299條第1項前
段、第310條之2、第454條第2項、第450條第1項，判決如主文。
本案經檢察官鄭東峯提起公訴，檢察官楊舒雯到庭執行職務。
中　　華　　民　　國　　111 　年　　7 　　月　　25　　日
                  刑事第二十一庭  法  官  程克琳
上正本證明與原本無異。 
如不服本判決應於收受送達後20日內向本院提出上訴書狀，並應
敘述具體理由；其未敘述上訴理由者，應於上訴期間屆滿後20日
內向本院補提理由書（均須按他造當事人之人數附繕本）「切勿
逕送上級法院」。告訴人或被害人如對於本判決不服者，應具備
理由請求檢察官上訴，其上訴期間之計算係以檢察官收受判決正
本之日期為準。 因疫情而遲誤不變期間，得向法院聲請回復原
狀。
                                  書記官  林志忠
中　　華　　民　　國　　111 　年　　7 　　月　　25　　日
附錄本案論罪科刑法條
刑法第339條之2：
意圖為自己或第三人不法之所有，以不正方法由自動付款設備取
得他人之物者，處3年以下有期徒刑、拘役或30萬元以下罰金。
以前項方法得財產上不法之利益或使第三人得之者，亦同。
前二項之未遂犯罰之。
刑法第339條之4：
犯第339條詐欺罪而有下列情形之一者，處1年以上7年以下有期
徒刑，得併科1百萬元以下罰金：
一、冒用政府機關或公務員名義犯之。
二、三人以上共同犯之。
三、以廣播電視、電子通訊、網際網路或其他媒體等傳播工具，
    對公眾散布而犯之。
前項之未遂犯罰之。
洗錢防制法第2條：
本法所稱洗錢，指下列行為：
一、意圖掩飾或隱匿特定犯罪所得來源，或使他人逃避刑事追訴
    ，而移轉或變更特定犯罪所得。
二、掩飾或隱匿特定犯罪所得之本質、來源、去向、所在、所有
    權、處分權或其他權益者。
三、收受、持有或使用他人之特定犯罪所得。
洗錢防制法第14條：
有第二條各款所列洗錢行為者，處7年以下有期徒刑，併科新臺
幣5百萬元以下罰金。
前項之未遂犯罰之。
前二項情形，不得科以超過其特定犯罪所定最重本刑之刑。